【裁判字號】    95,訴更（一）,3
【裁判日期】    950907
【裁判案由】    毒品危害防制條例
【裁判全文】
臺灣士林地方法院刑事判決         95年度訴更（一）字第3號
公  訴  人  臺灣士林地方法院檢察署檢察官
被      告  甲○○
                    （另案於臺灣臺北監獄士林分監執行中）
上列被告因違反毒品危害防制條例案件，經檢察官提起公訴（94
年度毒偵字第1889號），暨併案審理（臺灣臺北地方法院檢察署
95年度毒偵字第1462號），本院前於95年4 月11日以95年度訴字
第151 號判決公訴不受理後，檢察官不服提起上訴，臺灣高等法
院以95年度上訴字第2156號判決撤銷原判決發回本院更為審理，
被告於準備程序中，就被訴事實為有罪之陳述，本院合議庭裁定
由受命法官獨任依簡式審判程序審理，並判決如下：
    主  文
甲○○連續施用第一級毒品，累犯，處有期徒刑壹拾月。扣案之
注射針筒貳支及生理食鹽水壹瓶均沒收。
    事  實
一、甲○○曾於民國92年間，因竊盜案件，經臺灣桃園地方法院
    判處有期徒刑6 月確定，於94年4 月7 日縮刑執行完畢。又
    其前於87年間，因施用毒品案件，經臺灣臺中地方法院裁定
    送觀察、勒戒後，認無繼續施用毒品之傾向，於87年7 月8
    日釋放，並由臺灣臺中地方法院以87年度訴字第1111號判決
    免刑確定；又因施用毒品案件，經本院裁定送觀察、勒戒後
    ，認無繼續施用毒品之傾向，於88年10月14日執行完畢釋放
    ，並由臺灣士林地方法院檢察署檢察官以88年度毒偵字第35
    7 號不起訴處分確定；復因施用毒品案件，經臺灣桃園地方
    法院以92年度毒聲字第2100號裁定強制戒治（自92年12月8
    日起入所執行，迄至93年1 月9 日因毒品危害防制條例修正
    而免除戒治，並非執行完畢釋放），並經臺灣士林地方法院
    檢察署檢察官提起公訴，由本院以93年度訴字第247 號判決
    判處有期徒刑8 月，並經臺灣高等法院以94年度上訴字第11
    74號判決駁回上訴確定；再因施用毒品案件，經臺灣士林地
    方法院檢察署檢察官提起公訴，由本院以94年度簡字第178
    號判決判處有期徒刑4 月確定。詎甲○○仍不知悔改，於88
    年10月14日觀察、勒戒執行完畢釋放後5 年內及5 年後，即
    基於施用第1 級毒品海洛因之概括犯意，自93年7 月間某日
    起至95年4 月13日止，約每4 、5 天1 次，連續多次，在雲
    林縣、台北縣新店市等地，以針筒注射身體血管方式，施用
    第1 級毒品海洛因。嗣先於94年8 月2 日下午6 時許，在雲
    林縣斗六市○○路55巷口為警查獲，並扣得其所有預備供施
    用毒品所用之注射針筒2 支及生理食鹽水1 瓶。次於95年4
    月18日下午1 時許，在台北市○○區○○街125 巷內，因通
    緝案件為警逮捕，經採尿送驗而知上情。
二、案經雲林縣警察局斗六分局報告臺灣雲林地方法院檢察署檢
    察官呈請臺灣高等法院檢察署檢察長令轉臺灣士林地方法院
    檢察署檢察官偵查起訴暨移送併案審理。
    理  由
一、上開犯罪事實，業據被告甲○○於警詢及本院審理中坦承不
    諱，而被告經警採集之尿液分別送憲兵司令部刑事鑑識中心
    ，及台灣檢驗科技股份有限公司以氣相層析質譜分析法鑑驗
    結果，均呈嗎啡陽性反應，此有上開中心94年12月13日（94
    ）安鑑字第02778 號鑑驗通知書、上開公司95年5 月5 日CH
    /2006/41145 號濫用藥物尿液檢驗報告、尿液送檢真實姓名
    登記簿、尿液檢體委驗單及濫用藥物尿液檢驗檢體監管紀錄
    表各1 份在卷（參見94年度毒偵字第1889號偵查卷第21頁、
    第34頁、95年度毒偵字第1462號偵查卷第8 頁、第9 頁、第
    20頁後）可稽，是被告自白連續施用第1 級毒品海洛因，應
    認與事實相符，而堪認定。又被告前於87年間因施用毒品案
    件，經臺灣臺中地方法院裁定送觀察、勒戒後，認無繼續施
    用毒品之傾向，於87年7 月8 日釋放出所，並由台灣台中地
    方法院以87年度訴字第1111號判決免刑確定；又因施用毒品
    案件，經本院裁定送觀察、勒戒後，認無繼續施用毒品之傾
    向，於88年10月14日釋放出所，並由臺灣士林地方法院檢察
    署檢察官以88年度毒偵字第35 7號不起訴處分確定；復因施
    用毒品案件，經臺灣桃園地方法院以92年度毒聲字第2100號
    裁定強制戒治（自92年12月8 日起入所執行，迄至93年1 月
    9 日因毒品危害防制條例修正而免除戒治，並非執行完畢釋
    放），並經臺灣士林地方法院檢察署檢察官提起公訴，由本
    院以93年度訴字第247 號判決判處有期徒刑8 月，並經臺灣
    高等法院以94年度上訴字第1174號判決駁回上訴確定；再因
    施用毒品案件，經臺灣士林地方法院檢察署檢察官提起公訴
    ，由本院以94年度簡字第178 號判決判處有期徒刑4 月確定
    之事實，有臺灣高等法院被告前案紀錄表（含入出監資料）
    、全國施用毒品案件紀錄表及人犯在監所最新資料報表在卷
    可參，應甚明確。
二、按毒品危害防制條例於92年7 月9 日修正公布，自93年1 月
    9 日施行，其中第20條、第23條將施用毒品之刑事處遇程序
    ，區分為「初犯」、「5 年內再犯」、「5 年後再犯」。依
    其立法理由之說明：「初犯」，經觀察、勒戒或強制戒治，
    應為不起訴處分或不付審理之裁定；經觀察、勒戒或強制戒
    治執行完畢釋放後，「5 年內再犯」者，因其再犯率甚高，
    原實施之觀察、勒戒及強制戒治既已無法收其實效，爰依法
    追訴或裁定交付審理。至於經觀察、勒戒或強制戒治執行完
    畢釋放，「5 年後再犯」者，前所實施之觀察、勒戒或強制
    戒治已足以遮斷其施用毒品之毒癮，為期自新及協助其斷除
    毒癮，仍用「初犯」規定，先經觀察、勒戒或強制戒治之程
    序。從而依修正後之規定，祇於「初犯」及「5 年後再犯」
    2 種情形，有其追訴條件之限制，即須於初犯經觀察、勒戒
    或強制戒治釋放後，5 年內均無施用毒品之行為，始能認其
    前所實施之觀察、勒戒或強制戒治已足遮斷毒癮，而得於5
    年後再犯時，再予適用初犯之規定，重行觀察、勒戒等程序
    。倘5 年內已經再犯，被依法追訴處罰，縱其第3 次（或第
    3 次以上）施用毒品之時間在初犯釋放5 年以後，即與「5
    年後再犯」之情形有別，且因已於「5 內再犯」，顯見其再
    犯率甚高，原實施觀察、勒戒或強制戒治，已無法收其實效
    ，而無5 年戒斷期之存在，自無再經觀察、勒戒及強制戒治
    之必要，應由檢察官逕行起訴，始符新法修正之本旨。（最
    高法院95年第7次 刑事庭會議決定、95年度台非字第65號、
    95年度台上字第517 號判決參照）。又按上開所謂「觀察、
    勒戒或強制戒治執行完畢釋放」究何所指？依立法理由所稱
    ：「觀察、勒戒或強制戒治執行完畢釋放後5 年後再犯者，
    顯見前所實施之觀察、勒戒或強制戒治已足以遮斷其施用毒
    品之癮，為期自新及協助其斷除毒癮，對此5 年後再犯者，
    爰明定仍應適用初犯之規定，先經觀察勒戒、強制戒治之程
    序」等語，足認應重在按照法律規定所實施之觀察勒戒、強
    制戒治療程，是否業已完成戒斷。若經觀察、勒戒後，認無
    繼續施用毒品之傾向，經不起訴處分並為釋放，應認療程結
    束；若經認有繼續施用毒品傾向，則因須依毒品危害防制條
    例第20條第2 項規定繼續執行強制戒治，不能認為療程結束
    。且在依舊法停止強制戒治出所之情況，尚應付保護管束，
    於此期間內仍係於強制戒治之處遇程序中，尚未執行完畢，
    必須至保護管束期間始為執行完畢。至92年7 月9 日修正之
    毒品危害防制條例，自93年1 月9 日起生效施行，對於再犯
    情況僅須進行刑事訴追，不再實施觀察、勒戒或強制戒治，
    部分人犯雖因此一法律修正而免除觀察、勒戒或強制戒治而
    經釋放出所，然其戒毒療程係因法律另有規定而中斷，既非
    完成治療而釋放，核與毒品危害防制條例第20條第3 項、第
    23條第2 項所稱之「觀察、勒戒或強制戒治執行完畢釋放」
    不同，自甚明確。
三、從而，被告於87、88年觀察、勒戒執行完畢後，5 年內不斷
    有再犯施用毒品之事實，甚且有經法院判處罪刑確定等情，
    如上所述，本件被告施用毒品之時間雖已在88年10月14日觀
    察、勒戒執行完畢釋放5 年以內及以後，然其既有多次再犯
    之情形，原實施觀察、勒戒，已無法收其實效，揆諸上開說
    明，顯與「5 年後再犯」之情形有別，自應由檢察官逕行起
    訴，而上開被告施用第1 級毒品應予追訴處罰之犯行堪予認
    定。
四、核被告甲○○所為，係犯毒品危害防制條例第10條第1 項之
    施用第1 級毒品罪。被告施用毒品海洛因前持有該毒品之低
    度行為，應為施用之高度行為所吸收，不另論罪。按被告行
    為後，刑法第2 條法律變更適用及第56條連續犯及第47條累
    犯之規定，已於94年1 月7 日經立法院修正三讀通過，總統
    命令公布，於95年7 月1 日施行，該法第2 條係規範行為後
    法律變更適用所生新舊法律比較適用之準據法，於新法施行
    後，應適用修正後刑法第2 條第1 項之規定，為「從舊從輕
    」之比較。又被告先後多次施用海洛因之犯行，時間緊接，
    犯罪構成要件相同，顯係基於概括犯意而為之，依被告行為
    時刑法第56條之規定，應認係連續犯，惟刑法修正後，刑法
    第56條業經刪除，此項規定屬科刑規範事項之變更，自屬法
    律變更，比較新、舊法適用之結果，依修正後刑法第2 條第
    1 項前段之規定，應適用較有利於被告之行為時法律即修正
    前刑法第56條規定論以連續犯1 罪，並依法加重其刑（最高
    法院95年第8 次刑事庭會議決議參照）。再修正前刑法第47
    條規定：「受有期徒刑之執行完畢，或受無期徒刑或有期徒
    刑一部之執行而赦免後，5 年以內再犯有期徒刑以上之罪者
    ，為累犯，加重本刑至2 分之1 。」，修正後該47條第1項
    規定：「受徒刑之執行完畢，或一部之執行而赦免後，5 年
    以內故意再犯有期徒刑以上之罪者，為累犯，加重本刑至2
    分之1 。」，則被告有如事實欄所載之犯罪科刑及執行情形
    ，此有臺灣高等法院被告前案紀錄表在卷可按，其係於受有
    期徒刑之執行完畢後，5 年內故意再犯本件有期徒刑以上之
    罪，無論依修正前後之規定，均為累犯，並無何者有利或不
    利之情形，依修正後刑法第2 條第1 項前段之規定，應適用
    行為時之修正前刑法第47條之規定，論以累犯，並依法遞予
    加重其刑。經綜合全部罪刑之結果而為比較，自應適用上開
    修正後之規定甚明。至公訴人雖未於起訴書中敘及被告於94
    年8 月2 日前5 日以前及以後施用第1 級毒品海洛因之事實
    ，惟此部分與起訴書敘及之部分有上述連續犯之裁判上一罪
    關係，應為起訴效力所及，本院自得併予審理，附此敘明。
    爰審酌被告已有施用毒品之前科，且經觀察、勒戒治療程序
    ，仍無法戒除毒癮復又觸犯本件犯行，顯示其無戒絕之決心
    ，及施用毒品係傷害自身健康，所生危害非鉅，本件犯後被
    告坦承犯行，態度尚屬良好等一切情狀，量處如主文所示之
    刑。扣案之注射針筒2 支及生理食鹽水1 瓶，係被告所有預
    備供施用毒品所用之物，業據被告坦承無訛，爰依法宣告沒
    收之。
據上論斷，應依刑事訴訟法第273 條之1 第1 項、第299 條第1
項前段，毒品危害防制條例第10條第1 項，刑法第2 條第1 項前
段、第11條前段、修正前刑法第56條、第47條、刑法第38條第1
項第2 款，判決如主文。
本案經檢察官陳國鳴到庭執行職務。
中    華    民    國    95    年    9     月    7     日
                  刑事第一庭法  官  雷雯華
以上正本證明與原本無異。
如不服本判決，應於判決送達後10日內，向本院提出上訴狀。
                            書記官  陳漢朝
中    華    民    國    95    年    9     月    15    日
本案論罪科刑法條全文：
毒品危害防制條例第10條第1項
施用第一級毒品者，處 6 月以上 5 年以下有期徒刑。


司法院資訊處製作；財團法人民間司法改革基金會備份。
